【裁判字號】    89,上易,2022
【裁判日期】    891230
【裁判案由】    賭博
【裁判全文】
臺灣高等法院臺南分院刑事判決               八十九年度上易字第二０二二號 Ｇ
      上  訴  人  臺灣雲林地方法院檢察署檢察官
      被      告  丙  ○  ○
      右四人共同
      選任辯護人  林  進  榮  律師
      被      告  辛  ○  ○
右上訴人因被告等賭博案件，不服臺灣雲林地方法院八十九年度易字第六四三號中華
民國八十九年十月十三日第一審判決（起訴案號：臺灣雲林地方法院檢察署八十八年
度偵字第五四二三號），提起上訴，本院判決如左：
      主      文
上訴駁回。
      理      由
一、公訴意旨略以：被告丙○○自民國（下同）八十七年一月二十六日起，在雲林縣
    北港鎮○○路五十號公眾得出入之場所，經營「皇冠遊藝場」，並以每月新台幣
    （下同）三萬元或二萬四千元之代價，僱用被告壬○○、癸○○、乙○○三人為
    開分員，共同基於常業賭博之犯意聯絡，由被告丙○○提供「滿貫天龍」、「正
    宗王牌」、「魔術方塊」等四十七台賭博性電動玩具，與不特定人賭博財物，賭
    客依比例開分後與機台對賭，若賭贏可得倍數不等之分數，否則分數歸被告丙○○贏得，賭客不完時，可將剩餘之分數依比例換取續完卡，以供下次賭玩使用。
    嗣於八十八年十月十五日下午九時十分許，適有賭客即被告辛○○、甲○○、戊○○、子○○、己○○、庚○○、丁○○等人，正在賭玩上開機台時，為警當場
    查獲，並扣得賭博電玩主機板四十七面、電腦總機一台、分數換卡單一盒、員工
    打卡單十張，及被告癸○○、乙○○、壬○○隨身腰帶皮包內起出之賭資，各八
    萬三千元、八千七百元、四千二百元等物。案經雲林縣警察局虎尾分局移送偵辦
    ，因認被告丙○○、癸○○、壬○○、乙○○四人，共同涉犯有刑法第二百六十
    七條之常業賭博罪；被告辛○○、甲○○、戊○○、子○○、己○○、庚○○、
    丁○○七人，涉犯有刑法第二百六十六條第一項前段之賭博罪嫌云云。
二、按犯罪事實應依證據認定之，無證據不得推定其犯罪事實；又不能證明被告犯罪
    者，應諭知無罪之判決；刑事訴訟法第一百五十四條、第三百零一條第一項，分
    別定有明文。公訴人認被告等分別涉犯有上開賭博罪嫌，無非係以上開電玩機台
    上分數消失，實際上即歸被告丙○○贏得，分數又可換成續玩卡持續請求開分賭
    玩，與現金開分無異，足認續玩卡有經濟價值等由為論據。訊據被告等人，除被
    告庚○○辯稱：其僅係進去找朋友並未賭博云云外，餘被告等固均不諱言有經營
    上開遊藝場，或受僱擔任開分員，或在該遊藝場把玩機具而為警查獲之事實。惟
    均矢口否認有何賭博之犯行，並均辯稱分數不能兌換現金、獎品或計分卡、續玩
    卡等語；被告癸○○、壬○○、乙○○復三人，另均辯稱：扣案之腰包內現金紙
    鈔，係客人開分找錢用等語；被告甲○○、戊○○、子○○、己○○、丁○○五
    人，亦均另辯稱：分數打到完為止等語。本件微論被告庚○○所辯前詞是否屬實
    ，即認其於警查獲時亦有把玩上開機具之情事。惟首查上開扣案之證物，經原審
    當庭檢視結果，並未發現有起訴書所載之續玩卡，另卷附之收受扣押物品清單上
    載所謂「機台分數換卡單」，經原審當庭勘驗發現，僅係一名片盒內有數張卡片
    ，卡片內容均載明「本機台中獎分數一律玩完為止，恕不兌換現金或物品」等字
    樣，其餘均屬空白等情，既經原審記明筆錄在卷，且被告丙○○亦稱：該卡片係
    貼在機台上面等語，核亦與偵查卷附之現場機台照片所示情形相符，從而公訴人
    指有續玩卡乙節，已難認屬有據。退而言之，縱認賭客不完時，可將剩餘之分數
    依比例換取續完卡，以供下次賭玩使用無訛。惟按刑法上賭博罪之成立要件，係
    以偶然之機率互爭勝負，以決定財物之得喪，始足當之；而所稱之財物，係指金
    錢、或得易為金錢或其他有經濟價值之物品而言，與物品價值之貴賤、數額之多
    寡，應屬無關。惟以供人暫時娛樂之物為賭者，乃衡酌一般社會大眾休閒消遣之
    需，不影響社會善良風氣及經濟秩序，遂又有但書之規定，因此以供人娛樂之物
    為賭者，並非刑法上賭博罪所規範之處罰對象。而所謂供人暫時娛樂之物，顧名
    思義，乃就賭博之標的而言，即輸贏之對象經濟價值甚微，其主要目的並非在所
    贏得財物之價值，而係在把玩過程所得到之娛樂，客觀上無礙於社會善良風氣及
    經濟秩序，為社會通念所允許，且在一般社會大眾觀念上，認僅屬供人暫時娛樂
    之用者。從而以供人娛樂之電動機具，在以現金開分後供人押注，如未押中，所
    押注之分數固即扣除，押中者則可贏得不等倍數之分數，倘該贏得之分數僅能繼
    續把玩電動機具之用，並不能兌換金錢、或得易為金錢或其他有經濟價值之物品
    者，則因押中贏得之分數，既仍應消費在電動機具之把玩上，不能供作其他用途
    ，自與賭博罪之以偶然之機率定輸贏博取財物，應所有區別，亦與一般所謂之財
    產上或其他經濟上之利益有異。是本件被告丙○○等人，於把玩電動機具者不擬
    繼續把玩後，以「續玩卡」兌換電動機具上所顯示之分數，既僅能供把玩者日後
    能再以之開分把玩電動機具，並不能兌換金錢、或得易為金錢或其他有經濟價值
    之物品，顯見該「續玩卡」之經濟價值有限復無流通之功用，自不得將之視為有
    金錢之用途，認有相當之經濟價值，而應認僅係供人暫時娛樂之用而已。至被告
    丙○○經營之上開遊藝場，設有多台監視攝影、錄影機器，雖有現場照片可稽，
    現場並查扣有無線電對講機一支，被告壬○○、癸○○、乙○○等三位開分員身
    上，所圍腰包內雖有為數不少之現金紙鈔，固足認與正當電動玩具店之經營方式
    不相稱，而有值得懷疑可議之處；然基於上開事證說明，仍不得憑此即臆測被告
    等人確有從事賭博之犯行。
三、綜上各情，參互觀之，足認被告等所辯前詞，均尚堪採信，此外復查無其他積極
    確切之證據，足證被告等有何公訴意旨所指之賭博犯行，本件不能證明被告等犯
    罪。原審為此依刑事訴訟法第三百零一條第一項規定，諭知被告等被訴賭博罪部
    分均無罪，經核並無不合。檢察官上訴意旨略以：依經驗法則，被告等人殊無承
    認兌換金錢之可能，且被告丙○○僱用員工擔任開分員，如無不法情事，無需將
    員工之打卡資料藏在白板之後，又徵諸所有被告均陳述一致，顯然經事先串證，
    況把玩電玩不能兌換現金，復不能兌換積分卡或續玩卡，又有何誘因能吸引遠來
    之客人，是皇冠遊藝場顯有從事賭博情事云云，指摘原判決不當。因各該上訴理
    由均屬推論臆測之詞，並無確切證據憑以認定證明，是亦不足據以推翻原判決之
    認定，上訴應為無理由，應依法予以駁回。
四、據上論斷，應依刑事訴訟法第三百六十八條，判決如主文。
本案經檢察官蘇南桓到庭執行職務。
中    華    民    國     八十九      年     十二      月     三十       日
                                  臺灣高等法院臺南分院刑事第二庭
                                      審判長法官  游    明    仁
                                            法官  蘇    重    信
                                            法官  林    永    茂
右正本證明與原本無異。
不得上訴。
                                      法院書記官  楊    清    旺
中    華    民    國      九十      年      一      月     三           日


司法院資訊處製作；財團法人民間司法改革基金會備份。
